臺灣新北地方法院三重簡易庭民事判決
111年度重簡字第448號
原      告  許淨媛  

訴訟代理人  陳美娟  
被      告  李健宏  
上列當事人間請求刑事附帶民事損害賠償事件，經本院刑事庭以
110年度附民字第713號裁定移送而來，本院於民國111年5月19日
言詞辯論終結，判決如下：
    主  　　文
一、被告應給付原告新臺幣（下同）115,000元，及自民國110年
    11月19日起至清償日止，按年息5％計算之利息。
二、本判決得假執行。
　　事實及理由
一、原告主張：被告李健宏明知將金融機構帳戶存摺、金融卡、
    密碼等物提供他人使用，可能幫助作為不法收取及提領款項
    之用，並遮斷資金流動軌跡，而掩飾、隱匿不法犯罪所得，
    竟容任該結果發生，基於幫助洗錢及幫助詐欺取財之不確定
    故意，於民國110年2月間，將其所申辦之永豐商業銀行帳號
    00000000000000號（下稱系爭帳戶）之提款卡及密碼，在不
    詳地點交予真實姓名年籍不詳之詐騙集團成員，以幫助該集
    團成員不法收取及提領詐騙款項，並遮斷資金流動軌跡使用
    。嗣該詐騙集團成員即共同意圖為自己不法之所有，於民國
    110年1月12日起，以交友軟體上暱稱「楚為」介紹LINE暱稱
    「周,sir」，向原告佯稱可透過「國際央行DCEP數字貨幣」
    投資獲利，致原告陷於錯誤，分別於同年3月2日20時54分許
    、20時57分許、20時59分許，匯款5萬元、5萬元、15,000元
    至系爭帳戶，致原告受有115,000元之財產上損害，被告自
    應賠償原告上開損害，爰依侵權行為法律關係提起本件訴訟
    ，並聲明：被告應給付原告115,000元，及自起訴狀繕本送
    達翌日起至清償日止，按年息5％計算之利息。
二、被告則以：伊也是受害者，在新北地院刑事庭開庭時有請審
    判長幫伊找對方出來證明與伊無關，伊完全不知情等語資為
    抗辯，並聲明：請求駁回原告之訴。
三、經查，被告將系爭帳戶等資料交由不知名之詐騙集團成員，
    以幫助該集團成員不法收取及提領詐騙款項，並遮斷資金流
    動軌跡使用，致原告將遭詐騙之金額115,000元匯入被告系
    爭帳戶後，再由詐騙集團成員提領等情，經本院刑事庭以11
    0 年度金簡字第73號判決判處被告幫助犯洗錢防制法第14條
    第1項之洗錢罪處有期徒刑3月，併科罰金3萬元，罰金部分
    得易服勞役在案，有上開刑事判決附卷可稽（本院卷第15至
    21頁），復經本院依職權調取上開刑事案卷全卷核閱無訛，
    應堪信為真實。
四、按因故意或過失，不法侵害他人之權利者，負損害賠償責任
    。故意以背於善良風俗之方法，加損害於他人者亦同；數人
    共同不法侵害他人之權利者，連帶負損害賠償責任。不能知
    其中孰為加害人者，亦同。造意人及幫助人，視為共同行為
    人，民法第184條第1項、第185條分別定有明文。又民事上
    之共同侵權行為，並不以共同侵權行為人在主觀上有犯意聯
    絡為必要，如在客觀上數人之不法行為，均為其所生損害之
    共同原因，即所謂行為關連共同，已足以成立共同侵權行為
    （最高法院67年台上字第1737號判例參照）。被告雖辯稱伊
    也是受害者，完全不知情等云云，惟金融存款帳戶，攸關存
    戶個人財產權益之保障，屬個人理財工具，倘非存戶本人或
    與之具密切親誼關係者，難認有何正當理由可自由使用該帳
    戶，且稍具通常社會歷練與工作經驗之一般人，均應有妥為
    保管帳戶之常識，縱有特殊情況致須將之交付予不具密切親
    誼之人時，必當深入瞭解該他人之可靠性與用途，以防止遭
    他人違反自己意願使用，或遭利用作為與財產犯罪有關之工
    具。且近年來利用人頭帳戶以行詐騙或恐嚇取財之事時有所
    聞，報章雜誌及新聞均多所宣導，而被告於本件行為時，係
    年屆46歲之成年人，堪認其顯然具備相當程度之智識與社會
    生活經驗，對上情自難諉為不知。又被告於偵查中，稱於11
    0年2月將系爭帳戶借予他人使用，交出帳戶提款卡、密碼後
    ，覺得不對就打電話掛失了等語，亦承認幫助詐欺犯行，由
    是可知被告將系爭帳戶提供予他人使用，對該蒐集帳戶之人
    可能以該等帳戶供作詐欺取財之非法用途一節，應有所預見
    ，竟不違背其本意，仍提供其所有之系爭帳戶予他人使用，
    故本件被告雖未對原告實施詐術行為，然其提供金融帳戶、
    提款卡及密碼幫助詐欺集團遂行詐欺及洗錢之行為，仍構成
    幫助洗錢罪，依前開說明，與實施詐騙之其他詐騙集團成員
    ，係共同不法侵害原告之財產權，為共同侵權行為人，應對
    原告所受損害負連帶賠償責任。準此，原告依侵權行為之法
    律關係，請求被告賠償115,000元，應屬有據。
五、末按給付有確定期限者，債務人自期限屆滿時起，負遲延責
    任；給付無確定期限者，債務人於債權人得請求給付時，經
    其催告而未為給付，自受催告時起，負遲延責任。其經債權
    人起訴而送達訴狀，或依督促程序送達支付命令，或為其他
    相類之行為者，與催告有同一之效力，民法第229條第1項、
    第2項分別定有明文。又遲延之債務，以支付金錢為標的者
    ，債權人得請求依法定利率計算之遲延利息。但約定利率較
    高者，仍從其約定利率；應付利息之債務，其利率未經約定
    ，亦無法律可據者，週年利率為5％，民法第233條第1項、第
    203條亦有明文。本件原告請求被告給付損害賠償額之債權
    ，並無確定期限，應自被告受催告時起，始負遲延責任。從
    而，原告依侵權行為損害賠償之法律關係，請求被告賠償原
    告115,000元，及自刑事附帶民事起訴狀繕本送達被告之翌
    日（即110年11月19日，110年度附民字第713號卷第7頁）起
    ，至清償日止，按年息5％計算之利息，為有理由，應予准許
    。
六、從而，原告依侵權行為之法律關係請求被告給付115,000元
    ，及自110年11月19日起至清償日止，按週年息5％計算之利
    息，為有理由，應予准許。
七、本判決係就民事訴訟法第427條規定適用簡易程序所為被告
    敗訴之判決，依同法第436條第2項準用第389條第1項第3款
    規定，應依職權宣告假執行。原告所為宣告假執行之聲請，
    僅在促使法院為此職權之行使，本院自不受其拘束，仍應逕
    依職權宣告假執行，惟此部分聲請既已依職權宣告，無再命
    原告提供擔保之必要，不另為准駁之諭知。
八、本件係原告提起刑事附帶民事訴訟，請求損害賠償事件，依
    法本無須繳納裁判費用，且經本院刑事庭裁定移送後，於本
    院民事訴訟程序進行期間亦無支付任何訴訟費用，是本院於
    裁判時即不為訴訟費用負擔之諭知。　
中　　華　　民　　國　　111 　年　　6 　　月　　16　　日
                  三重簡易庭  法  官  王凱俐
以上正本係照原本作成。
如不服本判決，應於送達後20日內，向本院提出上訴狀並表明上
訴理由，如於本判決宣示後送達前提起上訴者，應於判決送達後
20日內補提上訴理由書（須附繕本）。
如委任律師提起上訴者，應一併繳納上訴審裁判費。
中　　華　　民　　國　　111 　年　　6 　　月　　16　　日
                              書記官　李采錡